臺灣高等法院臺南分院刑事判決　　　　　　九十一年度交上易字第一五二號　　Ｃ
　　　上　訴　人
　　　即　被　告　乙　○　○
　　　輔　佐　人
　　　即被告之女　甲　○　○
右上訴人因過失傷害案件，不服臺灣臺南地方法院九十年度交易字第九七號中華民國
九十年九月二十一日第一審判決（起訴案號：臺灣臺南地方法院檢察署八十九年度偵
字第九一六二、一一二三六號），提起上訴，本院判決如左：
      主      文
上訴駁回。
乙○○緩刑貳年。
      事      實
一、乙○○於民國八十九年六月十九日下午四時三十分許，駕駛車牌號碼ＶＪＰ—七
    四０號輕型機車，在台南市○○路、金華路之交岔路口東北側人行穿越道附近，
    起步行駛時，理應注意前後左右有無障礙或車輛行人，並應讓行進中之車輛優先
    通行，而依當時天候晴朗、日間自然光線、路面乾燥無缺陷、道路上未有任何障
    礙物、視距復屬良好等情形以觀，客觀上亦無不能注意之情事，其竟疏未注意前
    後左右有無來車，且未讓行進中之車輛先行，即貿然起步，由南往北方向行駛。
    適有戊○○駕駛車牌號碼ＯＲＩ—七八三號重型機車，沿台南市○○路，由南往
    北方向行駛至該路口，亦疏未注意車前狀況，即貿然前行。乙○○因有前述疏失
    ，致戊○○見狀業已閃煞不及，而撞上乙○○所騎之機車，戊○○隨即人、車倒
    地，並因之受有兩前臂、右膝部、右頤部多處擦傷等傷害，乙○○亦因之而受傷
    （戊○○之過失傷害部分，業經原審以八十九年度交易字第六一六號刑事判決，
    判處拘役五十日在案）。
二、案經戊○○訴由臺灣臺南地方法院檢察署檢察官偵查起訴。
      理      由
一、被告乙○○雖坦承有於右述時、地，駕車與告訴人戊○○所騎之機車發生車禍等
    事實，惟矢口否認有何過失傷害之犯行，辯稱：當時其係在便利商店買完東西，
    沿金華路由南向北剛起步，即遭逆向行駛而來之戊○○機車撞及車頭倒地，其並
    無任何過失，且車禍發生後，並未看到戊○○有何受傷之情形，其傷勢是否因本
    次車禍而造成，實有疑問云云。
二、經查，本件告訴人戊○○於本件車禍發生當日，確實受有如事實欄所載等傷害，
    除有杏春外婦產科診所八十九年六月三十日診斷證明書一紙在卷足參外，另依本
    院向該診所函調之告訴人就醫病歷紀錄，亦載明八十九年六月二十九日當天，告
    訴人確有因右頤部、兩前臂、右膝部等多處挫擦傷等傷害，而前往該診所就醫之
    事實，有該診所告訴人之病歷表一份附卷可憑，又車禍發生據報前往處理之警員
    丁○○亦稱告訴人當時手有破皮（見本院卷第四四頁），被告及證人丙○○所稱
    未看到告訴人受傷，應屬未仔細觀察所致，告訴人係因本件車禍，而受有如事實
    欄所載之傷害，應無疑義，
三、次查被告於車禍發生前甫由便利商店買完東西，沿金華路由南向北剛起步行駛，
    業據被告於本院迭次供明在卷，據證人即當日本件車禍發生時立即目睹現場情狀
    之李金賜於原審審理時具結證稱：本件車禍發生之地點，係在該路口東側之斑馬
    線道附近等語（見原審九十年九月十四日訊問筆錄參照），核與處理警員丁○○
    所證「（撞擊地點在何處？）應該是在上邊及東邊的角落，就是過了民權路口及
    金華路口的東北角。」（見本院卷第四十五頁）相符，顯見本件車禍之確實地點
    ，係在民權路、金華路交岔路口之東側行人穿越道附近。又依卷附之被告所騎機
    車受損照片，可知被告所騎之機車受損情形，除右側車身擦損及右側排氣管損壞
    外，其他部分並無明顯之損壞，依據一般碰撞原理推斷，被告之機車應係於行進
    中遭告訴人之機車，由其左側擦撞後，其所騎之機車始會向右側傾倒，而於右側
    車身產生擦損痕跡，此外，現場因無明顯之刮地痕，故無法判斷告訴人當時之行
    車動線，亦據警員丁○○於本院陳明，是被告辯稱係告訴人逆向行駛而撞其機車
    之車頭云云，亦難認為真實，本件車禍之事發經過，應係被告駕駛輕機車，於前
    述交岔路口附近，由南往北方向起步行駛不久，即遭疏未注意車前狀況之告訴人
    所騎之機車，自左側擦撞以致肇事。
四、按汽車起步行前，應注意前後左右有無障礙或車輛行人，並應讓行進中之車輛優
    先，修正前道路交通安全規則第八十九條第一項第六款定有明文，本件被告乙○○駕駛機車欲起步行駛前，理應注意上述道路交通安全規則，而案發當時天候晴
    朗、日間自然光線、路面乾燥無缺陷、道路上未有任何障礙物、視距復屬良好等
    情形，亦有卷附之道路交通事故調查報告表載明可考，據此判斷，客觀上亦無不
    能注意之情事，其竟疏於注意前後左右來車，且未讓行進中之車輛先行，即貿然
    起步前行，致告訴人戊○○見狀業已閃避不及，而撞上乙○○所騎之機車，其駕
    駛行為，顯有過失，所辯無過失云云，應係犯後卸責之詞，不足採取。又告訴人
    所騎乘之機車撞及起步中之被告機車，確有疏未注意車前狀況之過失，其因此所
    涉之過失傷害部分，亦經原審以八十九年度交易字第六一六號刑事判決，判處拘
    役五十日在案等情，有該刑事判決一份存卷可佐，然被告上述之過失，既與告訴
    人之過失，併合而為本件車禍之肇事原因，其過失與告訴人所受之傷害結果間，
    即具有相當因果關係，告訴人之過失，或可供為量刑時之斟酌，但被告之刑責，
    則不能因此相抵而獲得減免。此外，另有交通事故現場蒐證照片十三張附卷可考
    ，本件事證已甚明確，被告過失傷害之犯行，堪予認定，應予依法論科。
五、核被告乙○○所為，係犯刑法第二百八十四條第一項前段之普通過失傷害罪。原
    審以被告罪證明確，因予適用刑法第二百八十四條第一項前段、第四十一條第一
    項前段，罰金罰鍰提高標準條例第一條前段、第二條之規定，並審酌被告之過失
    程度，及告訴人戊○○所受之傷勢尚屬輕微等一切情狀，量處拘役三十日，並諭
    知易科罰金之折算標準，以示懲儆。本院經核原判決認事用法，尚無違誤，量刑
    亦屬適當。上訴意旨，仍執陳詞，指摘原判決不當，為無理由，應予駁回。末按
    被告乙○○未曾受有期徒刑以上刑之宣告，有臺灣高等法院被告全國前案紀錄表
    在卷可稽，素行良好，本件係偶發之過失犯，並無惡性可言，案發後復住院多日
    ，並歷經此次之偵審教訓，當知警惕，信無再犯之虞。本院認為其所受刑之宣告
    ，以暫不執行為適當，爰予宣告緩刑二年，以勵自新。
據上論結，應依刑事訴訟法第三百六十八條，刑法第七十四條第一款，判決如主文。
本案經檢察官劉欽銘到庭執行職務。
中    華    民    國      九十一      年      四      月      十六      日
                                  臺灣高等法院臺南分院刑事第三庭
                                      審判長法官  黃    崑    宗
                                            法官  林    勝    木
                                            法官  葉    居    正
右正本證明與原本無異。
不得上訴。
                                      法院書記官  陳    嘉    琍
中    華    民    國      九十一      年      四      月     十七       日
附錄法條：
刑法第二百八十四條第一項：因過失傷害人者，處六月以下有期徒刑、拘役或五百元
                          以下罰金，致重傷者，處一年以下有期徒刑、拘役或五
                          百元以下罰金。
